臺灣高雄地方法院刑事判決　　　　　　　　　　　　　九十年度易字第四七三號
　　公　訴　人　臺灣高雄地方法院檢察署檢察官
　　被　　　告　甲○○
右列被告因違反電子遊戲場業管理條例案件，經檢察官提起公訴（九十年度偵字第一
九六一八號），本院判決如左：
    主  文
甲○○違反未依電子遊戲場業管理條例規定辦理營利事業登記者，不得經營電子遊戲
場業之規定，處有期徒刑貳月，如易科罰金，以佰元折算壹日。
電子遊戲機具「超世紀賓果」壹台（含ＩＣ版壹塊）、「三國誌二代」壹台（含ＩＣ
版壹塊）、「滿貫大亨」貳台（含ＩＣ版貳塊）、「西部英雄」貳台（含ＩＣ版壹塊
）、「龍鳳」壹臺（含ＩＣ版壹塊）、「孔雀王二代」壹台（含ＩＣ版壹塊）、「幸
運滿貫」壹台（含ＩＣ版壹塊）、「魔術方塊」壹台（含ＩＣ版壹塊）、「水果盤電
腦」壹台（含ＩＣ版壹塊），均沒收。
    事  實
一、甲○○明知經營電子遊戲場業，須依電子遊戲場業管理條例相關規定辦理營利事
    業登記，否則不得擅自經營電子遊戲場業，竟未向主管機關高雄市政府辦理營利
    事業登記，自民國九十年九月十三日起至同年九月二十一日止，在其位於高雄市
    鼓山區○○街七九號經營之「王牌釣蝦場」內，擺設會產生聲光影像、圖案、動
    作之娛樂類電子遊戲機「超世紀賓果」一台、「三國誌二代」一台、「滿貫大亨
    」二台、「西部英雄」一台、「龍鳳」一臺、「孔雀王二代」一台、「幸運滿貫
    」一台、「魔術方塊」一台、「水果盤電腦」一台共十台（均無退幣孔），供不
    特定之消費者以每次投入新台幣（下同）十元硬幣之方式消費把玩，投入硬幣則
    會開出分數，顧客可打玩至分數用盡為止。嗣於同年九月二十一日下午八時二十
    分許，為警當場查獲，並扣得甲○○所有且供上述非法經營所用之電子遊戲機Ｉ
    Ｃ板十塊。
二、案經高雄市政府移送台灣高雄地方法院檢察署檢察官偵查起訴。
    理  由
一、訊據被告甲○○固坦承於右揭時、地擺設電子遊戲機，且未辦理電子遊戲場業營
    利事業登記等情，惟否認有何違反電子遊戲場業管理條例之犯行，辯稱：上開電
    子遊戲機係供販賣之用，並沒有供人打玩，平時我出外找買主，臨檢之際有打開
    螢幕的兩台機台，一台是給員工打玩，另一台則是在場釣蝦客人的小孩因好奇而
    開啟電源云云。惟查，證人即當日在現場之高雄市政府建設局稽查人員郭炎增在
    偵查中證陳：「我不記得幾台有插電，當時因為有遊戲機，又有擺椅子，在營業
    狀況，且是經人向市政府檢舉，我們才蒐證移送」、「（問：台子上有無貼出售
    的標籤？）沒有。」等語（見偵查卷三十一頁反面），參以卷附照片觀之，部分
    電子遊戲機台雖未開啟螢幕，然機台若未插電而處於無法打開開關玩打之狀態，
    何以顧客可輕易開啟遊戲機之螢幕電源？又倘無經營電子遊戲機供人打玩之情形
    ，何需於每台機台前均放置塑膠座椅？且衡諸常情，倘被告確僅有販售機台之行
    為，則除以己力外出找尋買主之方式外，應會在賣場處，甚或於機台上張貼明顯
    的販售字樣，以求有人購買，藉此增加銷售之機會，然被告並未在機台上或釣蝦
    場內外張貼任何出售之標示，卻有部分機台插電並開啟螢幕，螢幕前並均擺設座
    椅，顯已置於可隨時供人打玩之情狀。況被告為警查獲當時係陳稱：「被查獲之
    十台電子遊戲機前均有擺設座椅，以供人打時乘坐」、「因打電玩的顧客少，每
    日營收所得約新台幣一千二百元左右」等語（見偵查卷第五頁正面），其於偵審
    中翻異前詞，顯係事後卸責之詞。另證人溫啟泰雖到庭證稱查獲之機台確係被告
    擺設釣蝦場內供販賣用云云，惟證人溫啟泰既係該釣蝦場之現場工作人員而受僱
    於被告，其與被告之利害關係自屬一致，所為證詞乃有偏頗被告之虞，無法遽予
    採信；此外，復有高雄市政府聯合稽查紀錄表一份及照片四幀存卷可按，是被告
    所辯不足採信，本案事證明確，被告犯行堪以認定。
二、按電子遊戲場業管理條例第四條第一項前段規定「本條例所稱電子遊戲機，指利
    用電、電子、電腦、機械或其他類似方式操縱，以產生或顯示聲光、影像、圖案
    、動作之遊戲機具」，故上開營業中之機台，自屬電子遊戲機無訛。次按所謂「
    經營電子遊戲場業」，並不以專營或主要營業為設置電子遊戲機，經不特定人娛
    樂之營利事業為限，業經主管機關經濟部於八十九年九月十九日以經（八九）商
    字第八九二一八一五八號函釋明確，應以被告是否有經營此事業為準，縱被告所
    營事業雖非主要或專營電子遊戲機，仍有同條例之適用。次按電子遊戲場業管理
    條例第十五條規定之立法意旨係為健全電子遊戲場之營業秩序，明定任何人未依
    該條例規定辦理電子遊戲場業之營利事業登記者，不得經營電子遊戲場業，是以
    騎樓、走道、寺廟、補習班等場所，自不得設置電子遊戲機營業，此亦有經濟部
    八十九年三月七日經（八九）商字第八九○○五五二一號函釋一紙在卷可參。至
    電子遊戲場業管理條例雖係商業登記法之特別法，該條例未規定者，依商業登記
    法之規定，該條例第一條第二項固定有明文，惟一般未辦商業登記而開業，僅得
    連續處罰罰鍰，已無刑事處罰（八十八年十二月二十九日修正公佈），與本條例
    未辦電子遊戲場業登記須刑事處罰不同，立法上顯然欲以刑事罰管制電子遊戲場
    業，本條例第十五條所謂未依本條例規定辦理營利事業登記者，不得經營電子遊
    戲場業，當然包括符合要件，尚未登記即營業者及不符合要件，無從辦理登記而
    營業者，不能以行為人不具該條例之要件，謂其毋庸辦理登記，而不得予以刑事
    處罰。另商業登記法第四條第一項雖規定小規模商業免辦登記，惟電子遊戲場業
    並非中央主管機關經濟部所定之小規模商業，自不得以其電子遊戲之規模大小或
    營業額多少，謂其為免辦登記之商業。
三、核被告甲○○所為，係違反電子遊戲場業管理條例第十五條之未依電子遊戲場業
    管理條例規定辦理營利事業登記者，不得經營電子遊戲場業之規定，其違反同條
    例第十五條之規定，應依同條例第二十二條之規定處斷。被告未經許可於同址經
    營電子遊戲場之行為，係基於同一之經營電子遊戲場為業務之犯意，而反覆所為
    之行為，乃實質上一罪，應僅論以一罪。爰審酌被告有賭博、違反電子遊戲場業
    管理條例等前科，雖未構成累犯，足見素行非佳，其所陳列之機台數量非鉅，時
    間不長，尚查無有何重大之獲利情事，所犯情節自屬輕微，惟其犯後仍飾詞狡辯
    ，態度不佳等一切情狀，量處如主文所示之刑，並諭知易科罰金之折算標準，以
    資懲儆。另被告於上址所擺設之電子遊戲機具「超世紀賓果」一台、「三國誌二
    代」一台、「滿貫大亨」二台、「西部英雄」一台、「龍鳳」一臺、「孔雀王二
    代」一台、幸運滿貫一台、「魔術方塊」一台、「水果盤電腦」一台，共十台之
    空機殼，均已交由被告暫時保管而未扣案，此有高雄市政府警察局鼓山分局保管
    條一紙在卷可參；扣案之ＩＣ版十塊及上述電子遊戲機具十台，為犯罪所用之物
    ，且為被告所有，業據其供承在卷，均依刑法第三十八條第一項第二款規定宣告
    沒收之。
據上論斷，應依刑事訴訟法第二百九十九條第一項前段，電子遊戲場業管理條例第二
十二條，刑法第十一條前段、第四十一條第一項、第三十八條第一項第二款，罰金罰
鍰提高標準條例第二條，判決如主文。
中    華    民    國      九十一      年      一      月      十七      日
                                  臺灣高雄地方法院刑事第四庭
                                      審判長法  官  黃建榮
                                            法  官  莊珮君
                                            法  官  盧怡秀
右正本證明與原本無異。
如不服本判決，應於判決送達後十日內，向本院提出上訴狀。
                                            書記官  林宜正
中    華    民    國      九十一      年      一      月     二十一     日
附錄論罪科刑法條：
電子遊戲場業管理條例第十五條
未依本條例規定辦理營利事業登記者，不得經營電子遊戲場業。
電子遊戲場業管理條例第二十二條
違反第十五條規定者，處行為人一年以下有期徒刑、拘役或科或併科新台幣五十萬元
以上二百五十萬元以下罰金。
